臺灣高等法院臺南分院刑事判決
                                   111年度上訴字第1215號
上  訴  人  
即  被  告  施○芬（真實姓名、年籍、住所均詳卷）  
            施○滿（真實姓名、年籍、住所均詳卷）  
上列上訴人因妨害家庭案件，不服臺灣臺南地方法院110年度訴
字第839號中華民國111年6月23日第一審判決（起訴案號：臺灣
臺南地方檢察署110年度偵字第715號），提起上訴，本院判決如
下：
    主  文
上訴駁回。
    事實及理由
壹、犯罪事實：
    施○芬及施○滿均為施○安（真實姓名詳卷）之胞姐，施○安與
    王○玥（真實姓名詳卷）結婚後育有1子施○旺（真實姓名詳
    卷，民國102年1月生，案發時為未滿16歲之人）及另外2女
    ，雙方業經判決離婚，施○旺之權利義務行使及負擔係由施○
    安任之。施○旺於109年10月間就讀臺南市歸仁區「○○國小」
    （真實名稱詳卷），施○芬及施○滿明知施○安為施○旺法律上
    有監督權之人，竟仍共同基於和誘未滿16歲之人脫離有監督
    權人之犯意聯絡，於109年10月27日上午由臺中一同搭乘高
    鐵至臺南市歸仁區○○國小，進入校園後先向輔導主任余○娟
    （真實姓名詳卷）表達施○旺遭施○安家暴、欲探視施○旺之
    意，余○娟遂同意由導師張○媚帶施○旺至輔導室與其等見面
    ，施○芬及施○滿並向余○娟表達欲帶走施○旺之意思，然余○
    娟知悉任施○旺之監督權人係其父親施○安而不敢同意，遂請
    求同事到場協助並報警處理，施○芬遂至歸仁分局說明狀況
    ，施○旺則暫返教室上課。迄至當日12時28分許學校午休之
    際，施○芬返回學校，與施○滿共同前往教室找尋施○旺，並
    直接進入教室收拾施○旺之書包欲離開，經張○媚阻止，並帶
    同施○芬、施○滿及施○旺前往大辦公室尋找余○娟處理此事，
    途中行經校門口附近時，施○芬突然與施○旺牽手朝校門口拔
    腿狂奔，施○滿則緊追在後，張○媚見狀立即向其他同仁求援
    ，然眾人追趕至校門口後已不見其等去向。施○芬及施○滿旋
    將施○旺帶往臺南市政府陳情，詢問應如何處理，經臺南市
    政府家庭暴力暨性侵害防治中心（下稱家防中心）專員李雪
    華、組長曾琪富、督導曾子豪告知其等應與監督權人協調溝
    通，及私自帶走施○旺可能之法律後果，施○芬、施○滿以施○
    旺表示想與其等返回臺中，仍藉故先行攜施○旺離去後，將
    施○旺安置於台中或彰化，且未至學校就學接受教育，致施○
    安遍尋未著，以此方法使未滿16歲之施○旺脫離監督權人而
    置於其等之實力支配下，侵害施○安對施○旺之監督權及未成
    年人施○旺受教育之利益，至110年7月間方輾轉由施○旺之母
    親王○玥攜施○旺返回施○安處。
貳、認定犯罪事實所憑之證據及理由：
一、證據能力部分：
    本判決所引用為判斷基礎之下列證據，關於被告以外之人於
    審判外陳述之傳聞供述證據，檢察官、被告於本院均同意作
    為證據使用，或知有傳聞證據之情形而未於言詞辯論終結前
    聲明異議（見本院卷第56頁），本院審酌該等證據作成時之
    情況，認為適當，均具有證據能力。
二、證明力部分：
  ㈠被告固坦認於上開時間至臺南市歸仁區○○國小，與施○旺一同
    離去，並前往臺南市政府陳情，與家防中心專員李雪華、組
    長曾琪富、督導曾子豪洽談後，仍與施○旺離去返回臺中、
    彰化居住，至110年7月間方輾轉由施○旺之母親王○玥將施○
    旺帶回給施○安等情，惟否認有何準略誘之犯行，被告施○芬
    辯稱：施○旺從出生就住在施○滿住處，一直由我們照顧，也
    已經就學，因施○安曾對施○旺有暴力行為，經由法院核發保
    護令，施○安卻於109年10月20日突然將施○旺帶回臺南，其
    與施○滿擔心施○旺受到傷害，才持保護令至學校看施○旺，
    當時是因為施○旺哭著表示要跟我們返回臺中，且自行往外
    跑，我們才追出去，且當天施○滿有傳訊息告知施○安，雖然
    施○安說要報警，但施○旺說他不要回臺南；被告施○滿辯稱
    ：當時施○旺就哭著要跟我們回臺中，我擔心孩子受到傷害
    ，施○旺又自己掙脫老師的手往外跑，我們所以才追出去；
    社會局的人詢問時，施○旺也說想要回臺中，社會局的人就
    請我們先帶他走。
  ㈡經查：被告施○芬、施○滿均為告訴人施○安之胞姐，告訴人與
    王○玥結婚育有1子施○旺（102年1月生），因業已判決離婚
    ，施○旺之權利義務行使及負擔係由告訴人任之；被告施○芬
    、施○滿於109年10月27日上午由臺中一同搭乘高鐵至臺南市
    歸仁區○○國小，進入校園後先向輔導主任余○娟表達施○旺遭
    施○安家暴、欲探視施○旺之意，余○娟遂同意由施○旺之導師
    張○媚帶至輔導室與其等見面，被告施○芬及施○滿並向余○娟
    表達欲帶走施○旺之意思，然余○娟知悉任施○旺之監督權人
    係告訴人而不敢同意，遂請求同事到場協助甚而報警處理，
    被告施○芬遂至歸仁分局說明狀況，施○旺則暫返教室上課；
    迄至當日12時28分許學校午休之際，被告施○芬返回學校，
    與被告施○滿共同前往教室找尋施○旺，並直接進入教室收拾
    施○旺之書包欲離開，張○媚則帶同被告施○芬、施○滿及施○
    旺前往大辦公室尋找余○娟處理此事，途中行經校門口附近
    時，被告施○芬、施○滿及與施○旺自行離去；被告施○芬及施
    ○滿旋將施○旺帶往臺南市政府陳情，詢問應如何處理，被告
    施○芬、施○滿則以施○旺表示想與其等返回臺中，仍先行帶
    施○旺離去，自此居住於臺中、彰化等地，至110年7月間方
    輾轉由施○旺之母親王○玥攜施○旺返回告訴人身邊等情，業
    據被告施○芬、施○滿於原審所不否認（見原審卷第104-105
    頁），並有告訴人施○安於警詢、偵訊時之指訴及證述（見
    警卷第23-25頁、偵1卷第9頁、偵2卷第31-34頁）、證人即○
    ○國小輔導主任余○娟於警詢時之陳述及偵訊時之證述（見警
    卷第33-35頁、偵2卷第117-119頁）、證人即導師張○媚於警
    詢時之陳述及偵訊時之證述（見警卷第37-39頁、偵2卷第11
    5-117頁）、施○旺於偵訊時之證述（見偵2卷第89-96頁）、
    家防中心專員李雪華、組長曾琪富、督導曾子豪於審理時之
    證述（見原審卷第165-187頁）、監視器翻拍照片6張及監視
    器光碟1片（見警卷第45-49頁、偵2卷第153頁密封袋內）、
    原審110年12月1日勘驗筆錄及勘驗截圖（見原審卷第100-10
    3、107-115頁）、臺南市歸仁區○○國民小學109年11月4日歸
    南小教字第1091128745號函暨施○旺輟學通報表、臺南市歸
    仁區○○國民小學109年12月25日在學證明書（見偵2卷第47-5
    7頁）、臺灣臺中地方法院109年5月15日109年度家護字第54
    9號民事通常保護令、109年5月29日109年度家護字第564號
    民事通常保護令（見警卷第51-55、57-61頁）在卷可稽，此
    部分之事實，首堪認定。
  ㈢被告施○芬、施○滿所為，已該當於準略誘罪之構成要件：
　1.證人即輔導主任余○娟證稱：案發當天被告施○芬、施○滿係
    拿保護令到校表示要將施○旺帶走，校方人員知悉施○旺之監
    護權人係告訴人所以不同意，並有報警處理，被告施○芬隨
    同到場員警至派出所說明；嗣於當日12時28分許學校午休之
    際，被告施○芬返回學校，即與被告施○滿趁校方人員不及防
    備而未經校方同意，把施○旺往校門口帶走，導師返回求助
    ，與輔導主任、其他同仁一同追趕，但被告等人即不見蹤跡
    （見警卷第33-35頁、偵2卷第117-119頁），證人即及導師
    張○媚證稱：主任跟我說施○旺的姑姑要看小孩，請我將小孩
    帶去輔導室，我就帶施○旺去輔導室，沒多久施○旺就返回教
    室上課，到12時30分，被告施○芬、施○滿進來幫施○旺背書
    包，說要帶走小孩，我說不行，我要問過主任，因為我知道
    姑姑在跟警察處理保護令的事情，當時姑姑有答應，所以我
    們就一起去找主任，我們就走到主任的辦公室，但主任不在
    ，我想應該在用飯，我想說主任應該在大辦公室用餐，所以
    我帶他們到大辦公室，當時路過校門口，他們就拉著施○旺
    往校門口衝，並說：「我要帶走小孩」，我說不行，他們有
    兩人，我只有1人，我不想傷害到小孩，所以我就趕快跑到
    辦公室找人幫忙，他們就繼續拉著小孩往校門口跑（見偵2
    卷第115-117頁）等語，核與原審110年12月1日勘驗筆錄及
    勘驗截圖（見原審卷第100-103、107-115頁）所示當時被告
    施○芬與施○旺牽手朝校門口拔腿狂奔，被告施○滿則緊追在
    後，導師張○媚見狀與陸續出現之其他同仁在後一同追逐，
    然眾人追趕至校門口後又紛紛折回，被告2人與施○旺已不見
    去向等情相吻合。則由被告施○芬、施○滿特地攜帶保護令到
    學校，顯然有備而來，應該不只是單純想要探望施○旺，而
    是早有將施○旺帶走之意，且被告2人確實有向校方人員出示
    保護令，並多次表示欲攜施○旺離去。再者，由被告施○芬與
    施○旺牽手，且與被告施○滿3人朝校門狂奔倉促離去現場之
    情狀，顯見其等當天表示要帶走施○旺時，應遭受校方人員
    明確制止，校方甚至報警處理，必然不會讓其等帶走施○旺
    ，惟被告2人明知不可為仍然執意為之，並旋至臺南市政府
    陳情，即係希望事情能有解套之方式。是被告施○芬、施○滿
    辯稱係施○旺自行掙脫離去，其等並非刻意帶走施○旺云云，
    顯然與事實不符，難以採信。
　2.證人即家防中心專員李雪華於原審審理時證稱：當時兩位姑
    姑即被告2人帶著小孩即施○旺及保護令來市政府陳情，說孩
    子會怕爸爸，爸爸不讓她們看孩子，她們很擔心，問可以怎
    麼辦，但因為保護令沒有裁定暫時監護權的部分，監護權還
    是在爸爸，所以其等有直接告訴被告2人說，在法律上要經
    過爸爸同意，否則有可能會吃上官司，因為她們擔心孩子還
    給爸爸就再也見不到孩子，所以沒有什麼共識；當時我有觀
    察孩子的外觀，看起來沒有什麼問題，詢問之後孩子也沒有
    辦法具體說出一些爸爸對他不當照顧、不當管教等問題，所
    以沒辦法為緊急處理，有印象小孩說要跟姑姑回家，但我們
    絕對沒有告知可以帶孩子回家，她們確實是自己決定要帶小
    孩離開（見原審卷第165-172頁）。
　3.證人即家防中心組長曾琪富於原審審理時證稱：當天被告等
    人到場陳情時，我有離開請督導或社工過來協助，因主責社
    工外出處理案子，就由值班督導曾子豪到場協助；當天溝通
    主軸有告知孩子真的需要離開，一定要經過監護人的同意跟
    瞭解，並有提到雖保護令裁定爸爸不得對孩子責打、騷擾的
    部分，但未要求爸爸遠離孩子，或被告2人有取得暫時監護
    權，所以監護權還在爸爸，被告2人是不能夠私下帶走孩子
    （見原審卷第172-179頁）。
　4.證人即家防中心督導曾子豪於審理時證述：當天被告2人陳
    述孩子受到爸爸的不當對待，並出示臺中地方法院保護令，
    我們審視保護令內容後，有跟她們解釋保護基本款項是孩子
    的爸爸不得對孩子責打、騷擾，但沒有所謂的孩子監護權由
    被告2人暫時取得或者是爸爸必須遠離孩子，所以在會議中
    有很明確的說明被告2人沒有暫時監護權，也沒有另外跟法
    院進行取得監護權的程序，所以監護權在爸爸這邊，被告2
    人是不能夠私下帶走這個孩子；當時有先確認孩子外觀臉部
    、四肢有沒有傷，也詢問孩子爸爸有沒有對他施加暴力的部
    分，孩子是否認的，所以若想要保護孩子，進而要把孩子帶
    走，要跟爸爸來討論；當天有問孩子的意願，因為孩子滿7
    歲有表意的部分，孩子有表示想要跟著姑姑生活，但我們有
    附帶告知被告2人，孩子監護權就是在爸爸，不能說因為孩
    子今天想要跟姑姑住，就從爸爸那邊帶走，沒有爸爸的同意
    即使是親屬帶走孩子，會面臨和誘或略誘的可能後果，但因
    為沒有辦法達到被告2人需求，她們對此沒有太多反應，後
    來就說中部有事，要帶孩子先離開（見原審卷第179-187頁
    ）。
　5.上開家防中心相關證人之證述，非但互核相符，且臺南市政
    府110年11月4日府社家字第1101286043號函暨臺南市政府家
    庭暴力暨性侵害防治中心個案回覆表（本院卷第85至88頁）
    ，亦記載：「㈡12:10-12:40社工電聯案大姑：1.案大姑（即
    被告施○芬）表示要社工出面到學校，請學校讓姑姑們帶走
    案主。2.社工提醒應尊重案父及案主意願。…㈢13:00-13:20
    案父致電社工：案父（即告訴人施○安）表示獲悉學校通知
    案姑們（即被告2人）強行帶走案主，希望社工協助將案主
    要回，並連續打10幾通電話，要求社工立即處理。…㈤15:30-
    15:35社工電聯案姑：1.(因社工外訪，不在辦公室）社工收
    到督導訊息，表示案姑姑們帶案主到市府陳情，因市長正在
    出席記者會活動，因此交由其他市府人員協助處理，希望社
    工儘快回市府。2.社工到場後案姑一行人已離開，社工向其
    他同仁了解事發經過，據聞稍早家防中心組長及督導協助與
    案姑們溝通，並向案姑說明案姑們行為可能的後果，希望案
    姑一行人等待案父及社工到場協商，後續案姑一行人已先行
    離去。3.社工去電案姑，並勸案姑返回市府討論本案，案姑
    回應案主表示想跟姑姑們回臺中，案大姑也要趕回臺中接送
    案堂姊，因而拒絕返回。」等情，亦與前揭證人之證述一致
    ，是其等證述具有相當可信度，堪以採信。
　6.綜上，家防中心專員李雪華、組長曾琪富、督導曾子豪根據
    保護令內容，已經向被告施○芬、施○滿明確表示其等並無暫
    時監護權，裁定內容亦無要求告訴人遠離施○旺，未得監護
    權人即告訴人之同意，不能私自帶走施○旺，否則會有涉犯
    和誘、略誘罪之相關法律責任，絕無告知被告2人可以帶走
    施○旺。又臺南市政府社工與被告施○芬通話時，亦表示須尊
    重告訴人意願，且勸被告施○芬、施○滿等待告訴人及社工到
    場協商，並去電勸被告施○芬、施○滿返回市府討論本案，仍
    遭拒絕，是被告施○芬、施○滿明知此舉可能之法律後果，仍
    未得告訴人之同意，決意帶走施○旺，其等主觀上確實有使
    施○旺脫離監督權人之犯意甚明。
　7.被告施○芬、施○滿雖辯稱：當天已經有傳簡訊告知告訴人，
    之後是施○旺不想與告訴人通電話或見面，其等並沒有把孩
    子藏起來云云。然觀諸被告施○滿於原審所提出之簡訊列印
    文字1份（見原審卷第225頁），告訴人當日已經要求被告2
    人將施○旺立即帶回其身邊，否則將報警循法律途徑處理等
    語，顯然基於監護人之身分，其明白表示不同意被告施○芬
    、施○滿將施○旺帶離，惟被告2人仍置之不理，自不能單純
    僅以曾簡訊片面通知告訴人而免責。其次，告訴人於110年2
    月2日偵訊時證稱：109年10月27日事發之後，施○旺就一直
    在臺中，到目前為止都還是找不到人，我都沒有見過施○旺
    ，才到臺南地院聲請109家親聲289號裁定，裁定内容要施○
    芬、施○滿、黃志峰將施○旺交還給我；我有打電話給施○芬
    ，她口頭講說施○旺不要跟我講電話就掛掉，這3個月完全沒
    有任何聯繫（見偵2卷第33頁），施○旺亦於偵訊時陳稱：這
    幾個月姑姑有帶我到臺南跟媽媽見面，但沒有見過爸爸等語
    （見偵2卷第94頁），並有臺灣臺南地方法院109年12月30日
    109年度家親聲字第289號民事裁定、110年度家親聲抗字第5
    號民事裁定（見偵2卷第37-39、97-105頁）在卷可佐。參以
    告訴人自109年10月27日至110年6月間，均未見到施○旺，直
    至110年7月間方由王○玥將施○旺帶回告訴人住處，亦非被告
    施○芬、施○滿將施○旺帶回，已如前述。而告訴人係施○旺之
    父親及監督權人，施○旺之權利義務行使及負擔本應由告訴
    人任之，惟被告施○芬、施○滿自○○國小帶走施○旺後，於長
    達8個月期間，均以施○旺不願意為藉口，長期阻斷並排除告
    訴人之親權行使，足見被告2人確已使施○旺脫離監督權人施
    ○安，而置於其等之實力支配下，是被告施○芬、施○滿所為
    ，應已該當於準略誘罪之構成要件甚明。被告2人上開所辯
    ，不足採信。
　㈣關於和略誘罪之保護法益：
　  按刑法第240條之和誘罪，被害法益為被誘人家庭之安全，
    或監督權人之監督權（最高法院30年非字第22號判例意旨參
    照）。又刑法第240條、第241條之誘拐罪，固在保護家庭間
    之圓滿關係，及家長或其他有監督權人之監督權（最高法院
    29年上字第2592號判例意旨參照）。由上開最高法院見解可
    知，我國實務向來認和略誘罪之保護法益乃家長監督權，而
    此法益之定位，實係源自羅馬法時代關於家父長制度之維護
    ，認為誘家庭成員脫離家庭，是對家父權支配、占有權力
    之侵犯；惟時至今日，如此傳統與封建式思考模式，對應於
    聯合國兒童權利公約第2條第2項：「締約國應採取所有適當
    措施確保兒童得到保護，免於因兒童『父母』、法定監護人或
    家庭成員之身分、行為、意見或信念之關係而遭受到一切形
    式之歧視或懲罰。」、第3條第1項：「所有關係兒童之事務
    ，無論是由公私社會福利機構、法院、行政機關或立法機關
    作為，均應以『兒童最佳利益』為優先考量。」、第18條第1
    項：「締約國應盡其最大努力，確保父母雙方對兒童之養育
    及發展負共同責任的原則獲得確認。『父母』、或視情況而定
    的法定監護人對兒童之養育及發展負擔主要責任。『兒童之
    最佳利益』應為其基本考量」等所揭示保護兒童之身心健康
    及健全成長，並依兒童權利公約施行法第2條、第3條相關條
    文及聯合國兒童權利委員會解釋，分別有國內法之效力。是
    上開早期實務見解就和略誘罪保護法益所侷限於「家長監督
    權」之保護，顯然已有不足，且確保監督權之行使意義最終
    亦在於保護家庭中之未成年人，是本罪之核心應置於未成年
    人之保護，未成年人之利益始為和略誘罪保護法益存在之本
    質，此對照民法第1084條第2項關於親權之行使已由「家長
    本位」轉移至「子女本位」觀點亦可獲得驗證。換言之，行
    為人和略誘未成年人之行為須造成未成年人利益之侵害，始
    具有實質違法性，不能僅以行為人所為已該當於和略誘罪之
    構成要件，即一概認成立該罪。且立於保護未成年人利益之
    立場，更須以長遠眼光評價行為人所為是否已明顯違反未成
    年人利益，而非僅切割某時點行為判斷該行為是否具實質違
    法性。
　㈤被告施○芬、施○滿所為已侵害未成年人施○旺之利益，而具實
    質違法性：
　⒈施○旺於出生後即留在台中由告訴人施○安之父母照顧，當時
    被告施○滿亦與施○旺同住，告訴人則獨自1人居住於台南，
    且施○旺原就讀於台中○○國小（真實名稱詳卷），自109年10
    月22日始由施○安帶回台南就學等情，業據告訴人於偵查中
    證述明確（見偵2卷第32-33頁），施○旺於偵查中亦陳稱其
    自小即由被告施○滿照顧，於案發當天係其向被告施○芬、施
    ○滿表示欲回台中，當天離開學校係其自己意思等語（見偵2
    卷第90、93-94頁），足認施○旺從小均由被告施○滿照顧且
    在台中就學，對於告訴人及台南環境確實較為陌生。再者，
    告訴人因曾於108年9月、10月間，對施○旺大聲咆哮、拉扯
    及以三字經辱罵，而經臺灣臺中地方法院109年度家護字第5
    49號民事通常保護令裁定禁止告訴人對施○旺實施家庭暴力
    及騷擾行為等情，有上開民事通常保護令附卷可參（見警卷
    第51-55頁）；告訴人又於108年12月9日因對施○旺犯過失傷
    害罪，經臺灣臺中地方法院以109年度訴字第1201號判處拘
    役5日，有上開刑事判決在卷足稽（見原審卷第61-71頁）。
    則被告施○芬、施○滿所稱因擔心施○旺返回台南就學即與施○
    安同住將無法適應乙情，固非無據。
　⒉惟施○旺於109年10月27日遭被告施○芬、施○滿帶離○○國小後
    ，於109年10月30日因連續3天未到校，而經學校通報中輟，
    直至110年7月返回施○安身邊期間，均未返校就讀，亦未正
    常就學等情，業據施○安於偵查中證述明確（見偵2卷第32頁
    ），並有臺南市歸仁區○○國民小學109年12月25日在學證明
    書附卷可證（見偵2卷第55頁），足認被告施○芬、施○滿使
    施○旺脫離施○安後之長達8個月期間內，均未使施○旺接受正
    常國民教育，而影響施○旺受國民教育之基本權利，是其略
    誘施○旺之行為，已對於施○旺之利益造成侵害。
　⒊抑有進者，被告施○滿於110年間，曾對施○旺之父母即告訴人
    及王○玥聲請停止親權改定監護人，惟經臺灣臺中地方法院
    受理後，命家事調查官進行調查結果略以：「…就調查了解
    ，相對人施○安過往就未成年子女施○旺日常生活照顧事宜尚
    有參與及涉入，亦曾支付未成年子女施○旺之國小學費及安
    親班費用等，有關聲請人施○滿稱相對人施○安不利未成年子
    女施○旺之家暴事宜，多發生於親屬間衝突之情況下，而波
    及至未成年子女施○旺，並非起因於未成年子女施○旺與相對
    人施○安間之單純相處互動下，評估若未來親屬間之衝突或
    爭執減低，或就未成年子女施○旺照顧事宜已確定，前述情
    況應能有所改善。另有關未成年子女施○旺至台南生活期間
    之受照顧情況，就所函查之○○國小相關資料，並未記載相對
    人施○安於照顧期間有明顯不適宜之情況，另相對人施○安尚
    能就未成年子女施○旺於台南居住期間之生活情況，予以說
    明並提供相關證明，亦未見有明顯不適宜之情事，綜前所述
    ，就現階段之調查情況，評估相對人施○安並未有明顯濫用
    親權或對未成年子女施○旺未盡保護教養之義務之情事…自聲
    請人施○滿於109年10月間將未成年子女施○旺帶回中部生活
    後，迄今仍未安排其至國小就學，亦未讓相對人與未成年子
    女施○旺互動接觸，相對人施○安已難以掌握未成年子女施○
    旺目前受照顧情況，另於調查期間，聲請人施○滿就未成年
    子女施○旺照顧事宜多所隱瞞，聲請人施○滿與關係人施○芬
    白天期間皆各自有工作，僅能將未成年子女施○旺委由他人
    照顧，尚無法確認照顧情況及照顧品質，評估聲請人施○滿
    就有關未成年子女施○旺事宜之處理略顯粗糙，且已危害相
    對人親權之行使，並已損及未成年子女施○旺之就學權益…」
    ，臺灣臺中地方法院並以110年度家親聲字第97號駁回被告
    施○滿之聲請等情，有該院110年度家親聲字第97號民事裁定
    在卷可佐（見本院卷第77-89頁），益證施○安與施○旺父子
    之間雖因過往相處時間不長略顯疏離，且施○安又因與被告
    施○芬、施○滿間之衝突波及施○旺，惟並無證據證明其有明
    顯濫用親權之情事。至於上開臺灣臺中地方法院對告訴人所
    核發之通常保護令及刑事判決，均係108年12月以前所發生
    之事，且觀諸上開保護令及刑事判決內容，多係因管教問題
    過當或施○安因與被告施○芬、施○滿間之衝突而不慎波及施○
    旺，甚至於之後亦未見施○安有何過激之行為。反觀被告施○
    芬、施○滿將施○旺帶離施○安身邊後，為避免施○安尋得施○
    旺，乃將施○旺安置於台中、彰化不明處所，甚至未能使施○
    旺正常就學，儼然已剝奪施○旺接受教育之權利，侵害施○旺
    之利益。則立於保護未成年人利益之立場，且以被告施○芬
    、施○滿此段略誘施○旺期間施○旺之生活、就學狀況評價其
    等所為，已明顯違反未成年人利益，此實無從以被告施○芬
    、施○滿所辯稱因擔心施○旺與施○安同住受到傷害，即認為
    其等所為符合社會通念而得以阻卻違法。是被告施○芬、施○
    滿和誘未滿16歲之施○旺行為，已具實質違法性，應屬明確
    。
三、綜上所述，被告施○芬、施○滿所為已該當於準略誘罪之構成
    要件，且具實質違法性，其等所辯核屬犯後卸責之詞，均不
    可採。本件事證明確，被告施○芬、施○滿上開犯行，足以認
    定，應依法論科。
參、論罪科刑及維持原判決之理由：
一、被告行為後，刑法第241條第1項、第3項於110年1月20日修
    正公布，同年1月22日施行。其中為配合民法成年年齡下修
    為18歲，將第1項修正「未滿20歲之男女」為「未成年人」
    ；另第3項保護對象應無區分男女的必要，乃一併將第3項修
    正「男女」為「人」。由此可知，被告所涉犯罪事實的犯行
    ，其法定刑度並未修正，且實質上並無法律效果及行為可罰
    性範圍的變更，自無新舊法比較的問題，應逕行適用新法，
    先予敘明。
二、核被告施○芬、施○滿所為，均係犯刑法第241條第3項、第1
    項之和誘未滿16歲之人罪。另本件被告2人非用強暴或脅迫
    之手段，而違背被誘者施○旺之同意，將其置於一己之實力
    支配下，應認係和誘而非略誘，是檢察官認為被告2人應構
    成刑法第241條第1項之略誘罪嫌，尚有未洽，惟因起訴基本
    社會事實同一，且本院已於審理中告知罪名，無礙於被告2
    人防禦權行使，爰依法變更起訴法條。
三、被告施○芬、施○滿就上開犯行，有犯意聯絡及行為分擔，應
    論以共同正犯。
四、被告施○芬、施○滿上開和誘未滿16歲之人脫離有監督權之人
    行為，在被誘人施○旺尚未回到監督權被侵害者之監督權可
    行使之期間內，均屬和誘行為之繼續行為，屬繼續犯，應論
    以一罪。
五、又成年人教唆、幫助或利用兒童及少年犯罪或與之共同實施
    犯罪或故意對其犯罪者，加重其刑至二分之一。但各該罪就
    被害人係兒童及少年已定有特別處罰規定者，不在此限，兒
    童及少年福利與權益保障法第112條第1項固定有明文。然刑
    法第241條第3項、第1項和誘未滿16歲之人，脫離有監督權
    之人規定，被害人係以未滿16歲之人為對象，自包括未滿12
    歲之兒童在內，即屬該條項但書「設有特別處罰規定」之範
    圍，而無上開法條前段加重其刑規定之適用，附此敘明。
六、被告施○芬、施○滿雖和誘未滿16歲之施○旺脫離有監督權之
    告訴人，擅自將其帶離學校，至臺中、彰化等地居住，以此
    方法使施○旺脫離應由告訴人行使親權之狀態，且於和誘期
    間未能使施○旺正常接受教育而損害其利益，所為雖屬不該
    ，惟細究被告2人犯罪之初衷，係出於自幼照顧施○旺之情感
    羈絆與關心，擔心施○旺受到傷害，於施○旺亦表達欲與其等
    繼續共同生活時，基於保護、照顧年幼孩子心情，而擅自帶
    走施○旺，仍與一般和誘他人之未成年子女，致他人骨肉分
    離之人蛇集團犯罪行為，難以比擬，是本院認縱對被告2人
    處以本罪最輕刑度1年有期徒刑猶嫌過苛，在客觀上仍足以
    引起一般同情，而有法重情輕之處，是依刑法第59條之規定
    ，均予以酌減其刑。
七、維持原判決之理由：
　㈠原審依前揭事證：
　⒈適用刑法第28條、第241條第3項、第1項、第59條、第74條第
    1項第1款、第2項第8款、第93條第1項第2款之規定；
　⒉並審酌被告施○芬、施○滿均為施○安之胞姐、施○旺之姑姑，
    為自幼照顧施○旺之人，雖其等取得保護令後，擔心施○旺遭
    告訴人帶走後會受到傷害，然告訴人究為施○旺之親生父親
    及監督權人，被告2人明知此情，未尋思與之溝通、協調，
    或依循正當法律途徑解決，即逕至學校帶走施○旺，又不顧
    家防中心人員之勸說、告誡，執意帶走施○旺至臺中、彰化
    等地居住達數月之久，所為仍屬侵害告訴人對施○旺之監督
    權，造成其無從對施○旺行使親權（另亦侵害未成年人施○旺
    接受教育之權利，應予補正），並使親子關係更為疏離，所
    為仍有不該，應予非難；復考量被告施○芬、施○滿雖否認犯
    行，然所採取之手段非屬暴力，亦未違反施○旺之意願，及
    被告施○芬自陳教育程度為專科學校畢業，已婚、沒有小孩
    ，目前從事服務業；被告施○滿自陳教育程度為大學畢業、
    已婚，育有1名未成年孩子，從事會計工作，需扶養照顧智
    能障礙之小弟，暨其等之犯罪動機、目的、手段與所生損害
    等一切情狀，分別有期徒刑6月；
　⒊被告施○芬、施○滿前均未曾因故意犯罪受有期徒刑以上刑之
    宣告，有臺灣高等法院被告前案紀錄表2份在卷可參，其等
    因一時失慮，誤觸刑罰，考量被告2人本案所採取之方式雖
    非法所容許，但初始保護施○旺之出發點仍屬良善，信其等
    歷此偵審程序之教訓，當知所警惕，應無再犯之虞，因認上
    揭所宣告之刑以暫不執行為適當，併均予宣告緩刑2年，以
    啟自新；並考量被告施○芬、施○滿所為，仍屬侵害告訴人監
    護權之行為（另亦有侵害未成年人施○旺之利益，此部分應
    予補正），為強化其等法治觀念，依刑法第74條第2項第8款
    之規定，命被告施○芬、施○滿均應於緩刑期間內接受法治教
    育2場次，併依刑法第93條第1項第2款規定，於緩刑期間付
    保護管束。
　㈡原判決理由雖未論及被告施○芬、施○滿所為有無侵害施○旺之
    利益而具有實質違法性，而就此部分之論述略有不足，仍無
    礙其論述之本旨，經核其認事用法並無違誤，量刑及為附條
    件緩刑之宣告亦稱允當。上訴意旨仍以被告施○芬、施○滿當
    日所思僅有「施○旺安全」、「滿7歲孩子有表達意願的權利
    」及「施○旺明確表示要我們帶他走」等意識，絕無犯意可
    言云云，惟被告施○芬、施○滿應有和誘未滿16歲之人之犯意
    ，且其等於和誘期間所為已侵害施○旺之利益，已如前述，
    是被告上訴否認犯行指摘原判決不當，為無理由，均應予駁
    回。
肆、應適用之法條：
    刑事訴訟法第368 條。
本案經檢察官錢鴻明提起公訴，檢察官蔡麗宜到庭執行職務。
中　　華　　民　　國　　111 　年　　11　　月　　9 　　日
                  刑事第六庭    審判長法  官  吳勇輝
                                      法  官  黃國永
                                      法  官  吳錦佳
以上正本證明與原本無異。
如不服本判決應於收受送達後20日內向本院提出上訴書狀，其未
敘述上訴理由者，並得於提起上訴後20日內向本院補提理由書（
均須按他造當事人之人數附繕本）「切勿逕送上級法院」。
　　　　　　　　　　　　　　　　　　　書記官  王杏月
中　　華　　民　　國　　111 　年　　11　　月　　9 　　日
本判決論罪科刑條文：
中華民國刑法第241條
略誘未成年人脫離家庭或其他有監督權之人者，處1年以上7年以
下有期徒刑。
意圖營利，或意圖使被誘人為猥褻之行為或性交，而犯前項之罪
者，處3年以上10年以下有期徒刑，得併科2百萬元以下罰金。
和誘未滿十六歲之人，以略誘論。
前三項之未遂犯罰之。
全案卷證對照表：
NO 本院卷證簡稱 原卷名稱 1 警卷 臺南市政府警察局歸仁分局南市警歸偵字第1090622846號卷 2 偵1卷 臺灣臺南地方檢察署109年度他字第6434號卷 3 偵2卷 臺灣臺南地方檢察署110年度偵字第715號卷 4 原審卷 臺灣臺南地方法院110年度訴字第839號卷 5 本院卷 臺灣高等法院臺南分院111年度上訴字第1215號卷